【裁判字號】    99,上易,130
【裁判日期】    990720
【裁判案由】    第三人異議之訴
【裁判全文】
臺灣高等法院高雄分院民事判決         99年度上易字第130號
上  訴  人  華南商業銀行股份有限公司
法定代理人  甲○○
訴訟代理人  乙○○
被上訴人    丙○○
訴訟代理人  林朋助律師
上列當事人間第三人異議之訴事件，上訴人對於民國99年3 月11
日臺灣屏東地方法院98年度訴字第476 號第一審判決提起上訴，
本院於99年7 月6 日言詞辯論終結，判決如下：
    主  文
上訴駁回。
第二審訴訟費用由上訴人負擔。
    事實及理由
一、被上訴人起訴主張：上訴人於原審98年度司執字第11624 號
    強制執行事件，聲請查封坐落屏東縣九如鄉○○段874 地號
    土地上未辦保存登記、面積503.01平方公尺之一層鋼造鐵皮
    建物（暫編建號335 號，下稱系爭建物），係由伊自行出資
    興建，為伊所有，而非該案債務人黃志裕之財產，上開查封
    行為顯已損及伊之權益。爰依強制執行法第15條之規定，提
    起本訴。並聲明求為將系爭建物部分之強制執行程序予以撤
    銷之判決。
二、上訴人則以：系爭建物坐落之基地為黃志裕所有，且於90年
    8 月21日設定抵押權與伊，黃志裕亦曾於伊重為鑑估抵押物
    價值之96年間表示系爭建物為其所興建，被上訴人主張為其
    所有，並無所據等語，資為抗辯。
三、原審經審理後，准被上訴人之全部請求。上訴人提起上訴，
    並於本院聲明：(一)原判決廢棄。(二)被上訴人在第一審之訴駁
    回。(三)第一、二審訴訟費用由被上訴人負擔。被上訴人則聲
    明：(一)上訴駁回。(二)第二審訴訟費用由上訴人負擔。
四、兩造爭執及不爭執事項：
  (一)不爭執部分：
  1.上訴人持對訴外人黃志裕之執行名義（原審98年度促字第27
    91號確定支付命令），聲請查封黃志裕所有且為抵押標的之
    坐落屏東縣九如鄉○○段874 地號土地，並一併聲請查封該
    土地上之系爭建物，現由原審98年度司執字第11624 號強制
    執行事件執行中。
  (二)爭執部分：系爭建物是否為被上訴人所有。
五、本件被上訴人係持確定之支付命令為執行名義，聲請就訴外
    人黃志裕之財產為強制執行，並主張系爭建物為黃志裕所有
    而一併聲請查封，而系爭建物坐落之基地即屏東縣九如鄉○
    ○段874 地號土地，則為黃志裕所有，亦為被上訴人所享有
    抵押權之標的等情，為兩造所不爭執，且有土地登記謄本在
    卷可稽，並經原審調取該院98年度司執字第11624 號執行卷
    查明屬實。
六、經查，系爭建物為未辦理建物第一次所有權登記之建物，此
    類未保存登記建物，其所有權屬於出資興建之原始建造人。
    而被上訴人主張系爭建物為其所出資興建等情，業經證人即
    負責興建之陳金石於原審證稱系爭建物係被上訴人於7 、8
    年前請其興建，並由被上訴人給付工資，興建材料由被上訴
    人提供等語，此項證言經核尚無不實之情事，應屬可採。上
    訴人雖陳稱系爭建物於出租與第三人時，係列黃志裕為出租
    人，可見系爭建物為黃志裕所有，且坐落於鄰地即同段873
    地號土地上之建號333 號建物，亦係先以黃志裕為納稅義務
    人，嗣再改以被上訴人名義辦理第一次所有權登記，可見黃
    志裕始為系爭建物之真正所有人等語。然系爭建物出租與第
    三人時，係連同基地即873 、874 地號及建號333 號建物一
    併出租，且一併由被上訴人為出租人，有該租賃契約書在卷
    可稽，而因黃志裕為874 地號土地之所有人，故一併將其列
    為出租人，並無不符常情之處，則以租賃契約上列黃志裕為
    出租人，尚無從即據以推論黃志裕為系爭建物之所有人。又
    建號333 號建物原雖由黃志裕為納稅義務人，嗣則以被上訴
    人名義辦理第一次所有權登記，但此為該建號333 建物之產
    權歸屬事宜，尚難採為認定系爭建物亦屬黃志裕所有之依據
    ，上訴人上開論述，本院經斟酌後均難為其有利之認定。另
    上訴人雖又主張其於96年2 月間就抵押標的即874 地號土地
    辦理價值重為鑑估時，黃志裕有表示系爭建物為其所有，並
    提出鑑定表為證，但此為被上訴人所否認，且該鑑定表上僅
    就土地部分為鑑估，並無任何有關系爭建物價值或黃志裕表
    示其為系爭建物所有人之記載，則上訴人此部分主張，亦不
    足採。
七、綜上所述，本件被上訴人主張系爭建物為其出資僱工興建而
    原始取得所有權，應屬可採。上訴人抗辯為黃志裕所有，尚
    難採信。從而，被上訴人依強制執行法第15條之規定，請求
    撤銷系爭建物部分之強制執行程序，即屬有據，應予准許。
    原審為被上訴人勝訴之判決，並無違誤。上訴意旨指摘原判
    決不當，求予廢棄改判，為無理由，應予駁回。又系爭建物
    係於被上訴人之抵押權設定後所興建，為被上訴人所不爭執
    ，若符合民法第877 條關於併付拍賣之規定要件時，上訴人
    自得為併付拍賣之聲請（上訴人因係主張系爭建物為黃志裕
    所有，故於本件強制執行程序尚未為此項聲請），併予說明
    。
八、據上論結，本件上訴為無理由，依民事訴訟法第449 條第1
    項、第78條，判決如主文。
中    華    民    國    99    年    7     月    20    日
                            民事第一庭
                                審判長法官  黃金石
                                法      官  謝肅珍
                                法      官  林紀元
以上正本證明與原本無異。
本件不得上訴。
中    華    民    國    99    年    7     月    20    日
                                書  記  官  吳華榮

司法院資訊處製作；財團法人民間司法改革基金會備份。
